臺灣桃園地方法院刑事判決　　　　　　100年度侵訴字第129號
公　訴　人　臺灣桃園地方法院檢察署檢察官
被　　　告　古新諒
指定辯護人　本院公設辯護人陳瑞明
上列被告因妨害性自主罪案件，經檢察官提起公訴（100 年度偵
字第20554 號、第20962 號、第22947 號），本院判決如下：
    主  文
古新諒對於心智缺陷之女子，以違反其意願之方法而為性交，共
參罪，各處有期徒刑柒年貳月。應執行有期徒刑拾伍年。
    事  實
一、古新諒為財團法人桃園縣○○基金會（名稱及地址均詳卷）
    之職業訓練教師，專門負責輔導心智缺陷之人就業，並教導
    社會上應徵工作所必需技能，本應就指導之學生悉心傳授課
    程，竟明知A 女（起訴書代號0000-000000 、真實姓名年籍
    均詳卷，下稱A 女）及B 女（起訴書代號0000-000000 、真
    實姓名年籍均詳卷，下稱B 女）分別領有重度及中度智能障
    礙之身心障礙手冊，均係心智缺陷之成年女子，且均為其教
    授之學生，竟仍基於對心智缺陷之人為強制性交之犯意，於
    下列時地，分別起意為下列之行為：
（一）於民國100 年5 月24日下午某時，古新諒藉搭載A 女返家
      之機會，將A 女載至其位於桃園縣龍潭鄉○○路365 巷9
      號之租屋處，先脫去自己全身之衣物，將手伸入A 女之內
      衣褲中，撫摸A 女之胸部及下體，又不顧A 女先以手推、
      繼而以言語明確表示拒絕之意，脫去A 女所穿之內褲，以
      手指插入A 女之生殖器，復續以其生殖器插入A 女之生殖
      器，以此違反A 女意願之方式，對A 女為強制性交行為1
      次得逞。
（二）因A 女係身心障礙之人，又係單親家庭需人照顧，A 女之
      母（起訴書代號0000-000000A、真實姓名年籍詳卷，下稱
      C 女）遂允讓A 女前往與古新諒同住。古新諒於100 年6
      月1 日至7 月24日間與A 女同住期間之某日，在上址租屋
      處房間內，先脫去其全身之衣物，將手伸入A 女之內衣褲
      中，撫摸A 女之胸部及下體，又不顧A 女先後以言語、手
      推之方式表達拒絕之意，以手推表示拒絕之意，脫去A 女
      所穿之內褲，以手指插入A 女之生殖器，復續以其生殖器
      插入A 女之生殖器，以此違反A 女意願之方式，對A 女為
      強制性交行為1 次得逞。嗣於同年7 月24日，C 女將A 女
      接回時，發現A 女有頭暈、嘔吐及嗜睡等症狀，便偕同基
      金會之主任謝寶秀帶同A 女前往就診，發現A 女已懷有10
      週之身孕，始悉上情。
（三）於100 年7 月22日中午12時許，古新諒藉帶B 女至上址租
      屋處作客之際，先將B 女帶至房間內，並播放A 片予B 女
      觀賞，古新諒則脫去全身衣物，並叫B 女也脫衣服，B 女
      表示不願意，古新諒則以手拉起B 女上半身之衣物，並鬆
      開B 女之內衣及脫去下半身內、外褲後，親吻B 女之胸部
      、嘴部等部位，旋將其身體壓在B 女之身上，不顧B 女先
      後以言語、手推之方式表示拒絕之意，接續以其生殖器插
      入B 女之生殖器2 次，以此違反B 女意願之方式，對B 女
      為強制性交得逞。嗣於同日下午，B 女之姐姐E 女（起訴
      書代號0000-000000A、真實姓名年籍詳卷，下稱E 女）及
      堂姐F 女（代號0000-000000B、真實姓名年籍詳卷，下稱
      F 女）駕車搭載B 女時，見B 女在車上一直哭泣不語，因
      而察覺有異，詢問B 女後，始悉上情。
二、案經A 女、B 女、C 女訴由桃園縣政府警察局婦幼警察隊報
    請臺灣桃園地方法院檢察署檢察官偵查起訴。
    理  由
一、本案所引用之供述及非供述證據，經本院依法踐行調查證據
    程序，檢察官、被告及其辯護人均不爭執各該證據之證據能
    力，且亦查無依法應排除其證據能力之情形，是後述所引用
    證據之證據能力均無疑義，先予敘明。
二、訊據被告古新諒於本院準備程序及審理中對於上揭犯罪行為
    均坦承不諱，核與證人即被害人A 女、B 女於偵訊時，及證
    人C 女、D 男即C 女之同居人（真實姓名年籍詳卷）、E 女
    、F 女於偵訊時證述，及證人謝寶秀於警詢之證述情節相符
    ，復有現場照片20張、吳鳳昕婦產專科診所病歷1 份、A 女
    及B 女之身心障礙手冊、性侵害訊前訪視紀錄表2 份、受理
    疑似性侵害事件驗傷診斷書在卷可稽（見100 年度他字第46
    40號卷第6- 10 頁、第15-20 頁、A 女病歷及身心障礙手冊
    存放卷內彌封袋內，100 年度偵字第20554 號卷第6-8 頁、
    第9-13頁、B 女診斷書及身心障礙手冊存放卷內彌封袋內，
    100 年度偵字第22947 號卷第17-19 頁、第20-29 頁），足
    認被告上開任意性自白，核與事實相符，應堪採信。本件事
    證明確，被告上開犯行，均足堪認定，應予依法論科。
三、論罪科刑：
（一）按所謂「精神、身體障礙或其他心智缺陷之人」，依身心
      障礙者保護法第3 條第1 項規定，係指個人因生理或心理
      因素致其參與社會及從事生產活動功能受到限制或無法發
      揮，經鑑定符合中央衛生主管機關所定等級之下列障礙並
      領有身心障礙手冊者為範圍：「一視覺障礙者。二聽覺機
      能障礙者。三平衡機能障礙者。四聲音機能或語言機能障
      礙者。五肢體障礙者。六智能障礙者。七重要器官失去功
      能者。八顏面損傷者。九植物人。十失智症者。十一自閉
      症者。十二慢性精神病患者。十三多重障礙者。十四頑性
      （難治型）癲癇症者。十五經中央衛生主管機關認定，因
      罕見疾病而致身心功能障礙者。十六其他經中央衛生主管
      機關認定之障礙者。」經查，本件被害人A 女、B 女分別
      為重度、中度智能智障者而屬心智缺陷之人，有A 女、B
      女領得之中華民國身心障礙手冊影本存卷可查（見100 年
      度他字第4640號卷、100 年度偵字第20554 號卷彌封袋內
      ），是被害人A 女、B 女俱屬身心障礙者保護法第3 條第
      1 項所稱「身心障礙者」無疑，均屬刑法第222 條第1 項
      第3 款所稱「心智缺陷之人」。次按刑法第221 條強制性
      交罪中所謂「強暴」，係指直接或間接對被害人之身體加
      諸有形強制力，以圖排除被害人抗拒而言；「脅迫」則係
      指行為人以威嚇加之於被害人，使其精神上萌生恐懼之心
      理致未為抗拒；又所稱「其他違反其意願之方法」者，係
      指本條所列舉之強暴、脅迫、恐嚇、催眠術以外，其他一
      切違反而言，不以類似於所列舉之強暴、脅迫、恐嚇、催
      眠術等相當之其他強制方法，足以壓抑被害人之性自主決
      定權為必要，意即「其他違反其意願之方法」，係同項「
      強暴、脅迫、恐嚇、催眠術」之補充規定。強暴、脅迫之
      方法固可認係違反被害人之意願，但非謂「違反其意願之
      方法」，即當然係強暴、脅迫之行為（最高法院97年度臺
      上字第398 號判決及最高法院97年度第5 次刑事庭會議決
      議均同此意旨），故有關是否違反被害人意願乙情，除探
      求被害人之主觀感受外，亦應參酌卷內所存之客觀資料，
      合為勾稽被害人於「遭受侵害時」之性自主決定權是否遭
      受壓制，換言之，只須被害人對行為人之行為表示反對之
      意，行為人猶罔顧被害人之意願而為性交行為，即該當強
      制性交罪之構成要件。查本件被害人A 女、B 女雖然為身
      心障礙之人，然被告對其等為性交行為時，均有以手推或
      稱「不要」等向被告表示拒絕之意，業據A 女、B 女於偵
      查中證述明確（見100 年度他字第4640號卷第16-17 頁、
      100 年度偵字第20554 號卷第10-11 頁），是被告對A 女
      、B 女為性交行為，顯係違反其等之性自主意願無訛，是
      核被告古新諒前揭所為，均係刑法第222 條第1 項第3 款
      之加重強制性交罪。
（二）本件被告以違反A 女、B 女意願之方法，以手撫摸A 女、
      B 女下體及胸部，及以嘴親吻B 女胸部及嘴部等猥褻行為
      ，為後續之強制性交之高度行為所吸收，不另論罪。
（三）被告於上開事實欄一（一）（二）所載違反A 女意願先後
      以手指及生殖器插入A 女生殖器之行為，及事實欄一（三
      ）所載，違反B 女意願先後以生殖器插入B 女生殖器2 次
      之行為，均係基於同一強制性交犯意下之接續行為，分別
      係侵害A女、B女之單一法益，分別均僅論以一罪。
（四）被告對A 女、B 女所犯強制性交罪，犯意各別、行為互殊
      ，應予分論併罰。
（五）爰審酌被告身為該基金會之教師，而該基金會本為輔導身
      心障礙之人進入社會而設，對於身心障礙家屬所託付，被
      告理應本諸良心從事教職而盡力協助，竟反利用基金會內
      之學生A 女、B 女因智能障礙而顢頇可欺，對於外界事務
      理解及表達能力較一般人不足之機會，為逞一時獸慾而以
      違反A 女、B 女意願之方式對心智缺陷之其等為強制性交
      行為，妨害A 女、B 女之性自主權，造成被害人A 女、 B
      女身心及其家屬難以平復之傷痛，對社會治安造成損害甚
      鉅，並嚴重斲傷該基金會學生、家屬對為人師表者之信賴
      及託付，兼衡被告犯後尚能坦承犯行，尚念有悔悟之意之
      態度、犯罪目的、手段、生活狀況、所生危害並迄未與被
      害人A 女、B 女達成和解等一切情狀，分別量處如主文所
      示及定應執行之刑，以示懲儆。
據上論斷，應依刑事訴訟法第299 條第1 項前段，刑法第222 條
第1 項第3 款、第51條第5 款，判決如主文。
本案經檢察官黃榮德到庭執行職務。
中    華    民    國    100     年    11    月   18   日
                  刑事第十二庭審判長法  官  許雅婷
                                    法  官  陳威帆
                                    法  官  黃裕民
以上正本證明與原本無異。
如不服本判決應於收受判決後10日內向本院提出上訴書狀，並應
敘述具體理由。其未敘述上訴理由者，應於上訴期間屆滿後20日
內向本院補提理由書( 均須按他造當事人之人數附繕本) 「切勿
逕送上級法院」。
                                    書記官  蕭秀蓉
中    華    民    國   100    年    11    月    18    日
附錄本案論罪科刑之法條：
中華民國刑法第222條
（加重強制性交罪）
犯前條之罪而有下列情形之一者，處 7 年以上有期徒刑：
一、二人以上共同犯之者。
二、對未滿十四歲之男女犯之者。
三、對精神、身體障礙或其他心智缺陷之人犯之者。
四、以藥劑犯之者。
五、對被害人施以凌虐者。
六、利用駕駛供公眾或不特定人運輸之交通工具之機會犯之者。
七、侵入住宅或有人居住之建築物、船艦或隱匿其內犯之者。
八、攜帶兇器犯之者。
前項之未遂犯罰之。